【裁判字號】    97,交聲,432
【裁判日期】    970714
【裁判案由】    聲明異議
【裁判全文】
臺灣臺南地方法院交通事件裁定         97年度交聲字第432號
處分機關    交通部公路總局嘉義區監理所麻豆監理站
異議人即    甲○○  36歲民.
受處分人
送達代收人  李淵聯律師
上列受處分人因違反道路交通管理處罰條例案件，對於交通部公
路總局嘉義區監理所麻豆監理站民國九十七年三月七日所為之裁
決處分（處分案號：麻監裁罰字第裁７５─ＭＭ0000000
號）聲明異議，本院裁定如下：
    主  文
原處分撤銷。
甲○○汽車駕駛人，行經有燈光號誌管制之交岔路口闖紅燈，處
罰鍰新臺幣伍仟肆佰元，並記違規點數參點。
    理  由
一、原處分意旨略以：異議人即受處分人甲○○（下稱異議人）
    所有之ＢＥＮＺ牌、黑色、車牌號碼為５Ｂ－１０３７號自
    用一般小客車（下稱５Ｂ－１０３７號車），於民國九十六
    年十月二十八日十時四分許，經人駕駛行經一七八線與國三
    道南下匝道口（善化）處之有燈光號誌管制之交岔路口（下
    稱本件交岔路口）時，闖越紅燈，經科學儀器拍照後，由臺
    南縣警察局交通警察隊警員於同年十一月十二日開立南縣警
    交字第ＭＭ0000000號舉發違反道路交通管理事件通
    知單（下稱本件舉發通知單）對異議人逕行舉發，並經原處
    分機關即交通部公路總局嘉義區監理所麻豆監理站（下稱原
    處分機關）認上揭違規事實明確，依道路交通管理處罰條例
    （下稱處罰條例）第五十三條第一項規定，於九十七年三月
    七日以麻監裁罰字第裁７５－ＭＭ0000000號違反道
    路交通管理事件裁決書，對異議人裁處罰緩新臺幣（下同）
    五千四百元（下稱原處分）。
二、聲明異議意旨略以：５Ｂ－１０３７號車業經出售，本件闖
    紅燈行為係他人所為，原處分容有不當，爰聲明異議請求撤
    銷原處分等語。
三、按汽車駕駛人，行經有燈光號誌管制之交岔路口闖紅燈者，
    處一千八百元以上五千四百元以下罰鍰，並記違規點數三點
    ，道路交通管理處罰條例第五十三條第一項、第六十三條第
    一項第三款分別立有明文。經查：
  (一)５Ｂ－１０３７號車於九十六年十月二十八日十時四分許，
    經人駕駛行經本件交岔路口時，因該車在紅燈亮起後一點六
    秒，其前懸始駛抵埋設於停止線前端、與紅綠燈號誌同步運
    轉之感應線圈，該車並前行而於紅燈亮起後二點四秒進入本
    件交岔路口，致有闖越紅燈之情形，經科學儀器拍照後，由
    臺南縣警察局交通警察隊警員開立本件舉發通知單對異議人
    逕行舉發，並經原處分機關認上揭違規事實明確，依處罰條
    例第五十三條第一項規定，以原處分對異議人裁處罰緩五千
    四百元等情，有本件舉發通知單、原處分、臺南縣警察局九
    十七年七月三日南縣警交字第０九七００二六四二七號函各
    一份及採證照片二張可稽，是５Ｂ－１０３７號車經人駕駛
    ，於上揭時地有闖紅燈之情事，應堪認定。
  (二)又汽車駕駛人經以科學儀器取得證據資料證明其行為違規，
    足資認定其違規事實者，當場不能或不宜攔截製單舉發者，
    得逕行舉發，且該項逕行舉發，應記明車輛牌照號碼、車型
    等可資辨明之資料，以汽車所有人為被通知人製單舉發；又
    受舉發違反道路交通管理事件之受處罰人，認為受舉發之違
    規行為應歸責他人者，應於舉發違反道路交通管理事件通知
    單應到案日期前，檢附相關證據及應歸責人相關證明文件，
    向處罰機關告知應歸責人，處罰機關應即另行通知應歸責人
    到案依法處理，逾期未依規定辦理者，仍依本條例各該違反
    條款規定處罰，且依處罰條例規定逕行舉發或同時併處罰其
    他人之案件，推定受逕行舉發人或該其他人有過失，處罰條
    例第七條第一項、第四項、第八十五條均立有明文。蓋鑒於
    道路交通管理處罰條例之制定，係為加強道路交通管理，維
    護交通秩序及確保交通安全，故對於上開逕行舉發之違規事
    件，原則上推定汽車所有人具有可歸責之過失，而對其課以
    舉證真正之違規駕駛人或證明無可歸責之事由存在，始能免
    除受罰之責任，亦即除非汽車所有人得以充分證明該違規事
    實全然與其無關，而僅能歸責於該汽車實際駕駛人時，始能
    依照處罰條例第八十五條第二項之規定，轉而處罰實際駕駛
    人，否則汽車所有人仍難免除應受處罰之交通違規責任，故
    汽車所有人不得僅以其非實際駕駛人，為任意主張免除其汽
    車所有人違規責任之理由。查５Ｂ－１０３７號車於九十六
    年六月二十二日起即登記異議人為該車之車主，有該車之汽
    車車籍查詢一份可憑，異議人固主張５Ｂ－１０３７號車業
    經出售由他人持有及他人駕駛等語，惟未提出任何證據資料
    為證，異議人之主張，並無任何證據足以佐證，無從採信，
    則本件５Ｂ－１０３７號車經人駕駛而闖紅燈之違規，揆諸
    前開法條說明，仍應由汽車所有人即異議人負擔違規責任。
  (三)異議人固應就本件５Ｂ－１０３７號車闖紅燈之違規事實，
    負擔處罰條例第五十三條第一項所示之違規受罰責任，然依
    處罰條例第六十三條第一項第三款規定，有同條例第五十三
    條第一項所指之違規者，記違規點數三點，惟原處分並未見
    裁處記違規點數三點之情形，與法尚有不合，故異議人之異
    議雖無理由，然原處分容有不當之處，本院自應撤銷原處分
    ，並依處罰條例第五十三條第一項、第六十三條第一項第三
    款規定，且參酌違反道路交通管理事件統一裁罰基準表（本
    件舉發通知單所載之應到案期限為九十六年十二月十二日，
    且本件舉發通知單經舉發機關依異議人位於臺南縣山上鄉新
    莊村大庄三一號之九住所地址掛號寄送，於同年十一月十六
    日寄存於山上郵局，而以寄存送達方式完成送達，有臺南縣
    警察局九十七年六月九日南縣警交字第０九七００二二八四
    二號函附之本件舉發通知單之送達證明一份可稽，則本件舉
    發通知單送達後，迄今顯已逾應到案期限六十日以上）等相
    關內容，諭知異議人如主文第二項所示之處罰，以期適法。
四、據上論斷，應依道路交通案件處理辦法第二十條前段，裁定
    如主文。
中    華    民    國    97    年    7     月    14    日
                    交通法庭  法  官  陳威龍
以上正本證明與原本無異。
如不服本裁定，應於收受送達後5日內向本院提出抗告狀。（應
附繕本）
                              書記官  鄭吉裕
中    華    民    國    97    年    7     月    14    日


司法院資訊處製作；財團法人民間司法改革基金會備份。
